【裁判字號】    96,交聲,206
【裁判日期】    970307
【裁判案由】    違反道路交通管理處罰條例聲明異議
【裁判全文】
臺灣雲林地方法院交通事件裁定         96年度交聲字第206號
移
異  議  人
即受處分人  武金汽車貨運有限公司
法定代理人  甲○○
上列異議人即受處分人因違反道路交通管理處罰條例案件，對於
交通部公路總局嘉義區監理所雲林監理站民國96年11月6 日所為
之裁決（雲監裁字第裁72-JC0000000號裁決書），聲明異議，本
院裁定如下：
    主  文
異議駁回。
    理  由
一、原處分意旨略以：異議人即受處分人武金汽車貨運有限公司
    （下稱武金公司）所有之車牌號碼625-HR號營業用大貨車，
    於民國96年8 月27日下午1 時20分許，在南投縣臺21線97公
    里處，裝載砂石土方未依規定使用專用車輛。經南投縣警察
    局信義分局警員以該車有違反道路交通管理處罰條例第29條
    之1 第1 項規定之行為，而掣單舉發。嗣異議人於舉發通知
    單上所載之應到案日期前提出申訴，經原處分機關認異議人
    之申訴無理由，乃依道路交通管理處罰條例第29條之1 第1
    項及違反道路交通管理事件統一裁罰基準表之規定，裁處新
    臺幣（下同）53,000元罰鍰。
二、聲明異議意旨略以：車牌號碼625-HR號營業用大貨車於96年
    8 月27日受僱於「山鈺營造有限公司」（下稱山鈺公司），
    擔任交通部公路總局第二區養護工程處信義工務段，搶修臺
    21線91K+550 處坍方土石流之清運工程及負責載運工作，當
    日該車進行清除路面土石，將土塊石塊運載至指定地點堆置
    ，所載運物為鬆散之土石、泥沙及碎屑物，大部分為泥沙土
    ，只有些許小石塊，而非砂石，並無違規。為此請求撤銷原
    處分云云。
三、經查：
    (一)按裝載砂石、土方未依規定使用專用車輛或其專用車廂未
      合於規定或變更車廂者，處汽車所有人40,000元以上80,0
      00元以下罰鍰，並當場禁止通行。道路交通管理處罰條例
      第29條之1 第1 項定有明文。又為建立砂石專用車制度及
      加強管理砂石車輛，交通部依據道路交通管理處罰條例第
      29條之1 及道路交通安全規則第39條、第39條之1 及第42
      條等規定，所授權頒訂之「裝載砂石土方車輛使用專用車
      輛或專用車廂規定」第3 條亦明訂：「裝載砂石、土方之
      傾卸框式大貨車及傾卸框式半拖車，公路監理機關經檢驗
      查核其已依規定裝設下列裝置及標示者，即登檢為砂石專
      用車：」。從而，用以裝載砂石、土方之車輛，除需具備
      相關裝置與標示外，尚需經向監理機關申請登檢為「砂石
      專用車」，方得作為裝載砂石、土方之使用。再登檢為「
      砂石專用車」之車輛，除公路監理機關在公路監理電腦中
      註記為砂石專用車外，其行車執照及拖車使用證應加註貨
      廂內框長、寬、高（貨廂容積不受第3 點限制之車輛除外
      ）及「砂石專用車」字樣，另原砂石標示車、港區車輛及
      八公噸以下車輛，於「砂石專用車」，樣後另行標示（標
      ）、（港）、（混）以資識別。裝載砂石土方車輛使用專
      用車輛或專用車廂規定第7 條亦訂有明文。
    (二)本件異議人所有之車牌號碼625-HR號框式傾卸式營業大貨
      車，其行車執照上並未加註貨廂內框長、寬、高及「砂石
      專用車」字樣，亦未於公路監理機關之公路監理電腦中註
      記為砂石專用車等情，有該營業大貨車行車執照影本及公
      路監理機關之汽車車籍查詢資料各1 份附卷可稽，可見車
      牌號碼625-HR號營業大貨車確非砂石專用車，應可認定。
    (三)異議人雖辯稱：當時所載運者係鬆散之土石、泥沙及碎屑
      物，大部分為泥沙土，只有些許小石塊，並非砂石云云。
      惟交通部就有關砂石、土方之認定，尚包括乾拌水泥砂、
      水泥塊、捷運污泥或泥漿及砂礫卵石在內，此有交通部95
      年10月5 日交路字第0950051908號函、95年1 月4 日交路
      字第0940067397號函、93年12月20日交路字第0930065961
      號函及93年10月21日交路字第0930010839號函各1 紙在卷
      可參。核其規範意旨，在於乾拌水泥砂、水泥塊、捷運污
      泥或泥漿及砂礫卵石之密度均甚高，倘載運之數量達一定
      程度，若非專用車輛，無論行進或煞車，皆有可能造成其
      他用路人危險之虞，此與砂石、土方之性質無異，故一併
      列入函攝之範圍。況查道路交通管理處罰條例第29條之1
      第1 項之規定，未依規定使用專用車輛載運之物並不限於
      砂石，尚包括土方在內，而本件舉發當時，該車係由司機
      賴文宗所駕駛，係甫自清運臺21線91K+550 邊波坍方處現
      場，載運該坍方處之土石流泥漿，欲至筆石橋下堆置，其
      所載運之物為土石、泥沙及碎屑物之事實，除據異議人於
      聲明異議狀、交通違規陳述單及查詢單中自承明確外，並
      有山鈺公司出具之服務證明書、公路總局第二區養護工程
      處信義工務段電話傳真單及南投縣信義鄉豐丘村村長出具
      之證明書各1 紙附卷可稽，堪認當時該車所載之物若非砂
      石，仍屬土方之範圍，亦甚明確。而裝載砂石、土方應依
      規定使用專用車輛或其專用車廂之目的，無非係為維護公
      共安全，兼有防止砂石、土方外落，妨害環境衛生及影響
      交通安全，本件異議人所有之上開營業大貨車既有於前揭
      時、地裝載砂石、土方，而該車又未在公路監理機關登檢
      為砂石專用車，則異議人裝載砂石、土方未依規定使用專
      用車輛之事實，應堪認定，是本件自有道路交通管理處罰
      條例第29條之1 第1 項之適用。
    (四)此外，復有南投縣警察局投警交字第JC0000000 號舉發違
      反道路交通管理事件通知單、交通部公路總局嘉義區監理
      所雲林監理站雲監裁字第裁72-JC0000000號裁決書及南投
      縣警察局信義分局96年9 月27日投信警交字第0960010695
      號函各1 紙附卷足憑。
    (五)綜上所述，異議人上開裝載砂石土方未依規定使用專用車
      輛之違規事實，應堪認定。其執前詞所辯，顯係事後卸責
      之詞，不足採信。從而，原處分機關依道路交通管理處罰
      條例第29條之1 第1 項規定，裁處異議人53,000元罰鍰，
      於法並無不合。本件異議為無理由，應予駁回。
四、據上論斷，應依道路交通管理處罰條例第87條第2 項，道路
    交通案件處理辦法第19條，裁定如主文。
中    華    民    國    97    年    3     月    7     日
                  交通法庭  法  官  廖淑華
以上正本證明與原本無異。
如不服本裁定，應於裁定送達後5 日內向本院提出抗告狀（須附
繕本）。
                            書記官  張菀純
中    華    民    國    97    年    3     月    7     日


司法院資訊處製作；財團法人民間司法改革基金會備份。
